臺灣屏東地方法院刑事判決　　　　　　 100年度交訴字第81號
公　訴　人　臺灣屏東地方法院檢察署檢察官
被　　　告　鄧明光
上列被告因公共危險等案件，經檢察官提起公訴（100 年度調偵
字第70號），本院判決如下：
    主  文
鄧明光犯肇事致人傷害逃逸罪，累犯，處有期徒刑拾月；又犯過
失傷害罪，處有期徒刑伍月。應執行有期徒刑壹年壹月。
    事  實
一、鄧明光前於民國97年間因竊盜案件，經臺灣高雄地方法院以
    97年度審易字第854 號判處有期徒刑7 月，嗣經臺灣高等法
    院高雄分院以97年度上易字第699 號駁回其上訴確定；又於
    同年間因竊盜案件，經本院以97年度簡字第1084號判處有期
    徒刑6 月，嗣經本院以97年度簡上字第201 號駁回其上訴確
    定；再於同年間因竊盜案件，經本院以97年度易字第787 號
    判處有期徒刑4 月確定，上開3 罪嗣經本院以98年度聲字第
    143 號裁定應執行有期徒刑1 年3 月確定，於98年11月30日
    因縮刑期滿假釋出監，交付保護管束，迄於99年3 月31日因
    假釋未經撤銷以執行完畢論。詎其於99年7 月1 日23時前某
    時許，無照駕駛其所有之車牌號碼5W-2695 號自用小客車，
    沿屏東縣潮州鎮○○路由西往東方向行駛，行經屏東縣潮州
    鎮○○路與清水路交岔路口時，本應注意汽車行駛至交岔路
    口，其行進、轉彎，應遵守燈光號誌，且依當時天候晴、夜
    間有照明、路面鋪設柏油、乾燥、無缺陷、無障礙物及視距
    良好等一切情狀，並無不能注意之情事，竟疏未注意及此，
    即闖越紅燈，而與沿屏東縣潮州鎮○○路由北往南方向行駛
    由吳黃浮容所騎乘之車牌號碼PIL-848 號重型機車發生碰撞
    ，致吳黃浮容因而人車倒地，並受有右脛骨丘閉鎖性骨折之
    傷害。詎鄧明光於肇事後，明知吳黃浮容因該交通事故受有
    傷害，竟未停車對吳黃浮容為必要之救護或停留現場等候警
    方處理，即基於肇事逃逸之犯意，逕行駕駛上開自用小客車
    逃離現場。嗣為警據報前往現場處理，始循線查獲上情。
二、案經吳黃浮容訴由屏東縣政府警察局潮州分局報告臺灣屏東
    地方法院檢察署檢察官偵查起訴。
    理  由
壹、證據能力部分：
    按傳聞法則之重要理論依據，在於傳聞證據未經當事人之反
    對詰問予以核實，乃予排斥，惟若當事人已放棄對原供述人
    之反對詰問權，於法院審判時表明同意該等傳聞證據可作為
    證據，基於證據資料愈豐富，愈有助於真實發現之理念，並
    貫徹刑事訴訟法修法加重當事人進行主義之精神，確認當事
    人對於證據能力有處分權之制度，傳聞證據經當事人同意作
    為證據，法院認為適當者，亦得為證據。另當事人於調查證
    據時，對於傳聞證據表示「沒有意見」、「對於證據調查無
    意見」，而未於言詞辯論終結前聲明異議，應視為已有將該
    等傳聞證據採為證據之同意，此刑事訴訟法第159 條之5 定
    有明文。被告於本院準備程序及審理時已表示對於全案卷證
    證據之證據能力均無意見( 見本院卷第38頁正面、第49頁背
    面），本院復斟酌該等證據並非非法取得，亦無證明力明顯
    過低之情形，且以之作為本案之證據，與本案待證事項均具
    有相當關聯性，依刑事訴訟法第159 條之5 第2 項之規定，
    認該等證據均有證據能力。
貳、認定犯罪事實之所憑之依據及理由：
一、訊據被告鄧明光固不否認其有於99年7 月1 日23時許，駕駛
    車牌號碼5W-2695 號自用小客車，沿屏東縣潮州鎮○○路由
    西往東方向行駛，且行經屏東縣潮州鎮○○路與清水路交岔
    路口處，而被害人吳黃浮容亦於前揭時間騎乘車牌號碼PIL-
    848 號重型機車行經上開交岔路口處，嗣被害人吳黃浮容於
    前揭時間受有右脛骨丘閉鎖性骨折之傷害，因而至安泰醫院
    就醫之事實，惟矢否認有何過失傷害及肇事逃逸之犯行，辯
    稱：伊並沒有闖紅燈，因為伊行經該路口時係當日晚間11時
    3 分，該路口當時係閃黃燈，而被害人只是從伊所駕駛之車
    子油箱蓋旁邊擦過去，所以伊並沒有撞到被害人，伊也沒有
    肇事逃逸云云。經查：
  (一)被告於99年7 月1 日23時許，駕駛車牌號碼5W-2695 號自用
    小客車，沿屏東縣潮州鎮○○路由西往東方向行駛，行經屏
    東縣潮州鎮○○路與清水路交岔路口某處時，適有被害人吳
    黃浮容騎乘之車牌號碼PIL-848 號重型機車沿屏東縣潮州鎮
    ○○路由北往南方向行駛，吳黃浮容於行經該路口後人車倒
    地，並因而受有右脛骨丘閉鎖性骨折之傷害之事實，此為被
    告所不爭執( 見本院卷第38頁正面) ，並經證人即告訴人吳
    黃浮容及證人即目擊證人胡立佳於警詢中分別證述綦詳，復
    有屏東縣政府警察局潮州交通小隊道路交通事故現場圖、道
    路交通事故調查報告表(一)(二)、安泰醫療社團法人安泰醫院編
    號000000000000號普通診斷證明書各1 份、現場及車輛採證
    照片20張在卷可稽（見警卷第13至19、21至29頁），是此部
    份之事實，應堪認定。
  (二)被告鄧明光雖以前詞置辯，惟查：
  1.證人吳黃浮容於警詢中證稱：我於99年07月01日23時許，騎
    乘我女兒吳美芳所有之車牌號碼PIL-848 號重機車，我沿屏
    東縣潮州鎮○○路（北向南）的方向行駛，到屏東縣潮州鎮
    ○○路與清水路口，當時燈號是紅燈，我停車停1 下，燈號
    變綠燈，我當時就起步，1 部不知道車號的白色自小客車由
    屏東縣潮州鎮○○路（西向東）的方向行駛過來，與我所騎
    乘之機車的前車頭、前輪、前置物箱發生撞擊，我的機車前
    車頭有受損。我確定我的行向是綠燈，對方是紅燈。對方撞
    到我之後，就往屏東縣潮州鎮○○路東向的方向加速逃逸，
    我沒有看到車號，車子顏色是白色，牌號不知道。肇事當時
    天候晴、視線及光線還好等語( 見警卷第12至10頁) ；其復
    於本院審理中證稱：我於99年7 月1 日當天有發生車禍，是
    晚上10點半以後發生的，地點是在屏東縣潮州鎮○○路及清
    水路口，我當時是騎屏東縣潮州鎮○○路，對方從我右手邊
    開過來。我有撞到對方的車子，因為我本來在路口等紅綠燈
    ，機車上載著2 歲的孫子，被告的車子開過來，我來不及煞
    車，我的車頭就撞擊到被告車子的車身，撞到後我就倒下，
    我撞到的車子是白色。我撞到前，屏東縣潮州鎮○○路的號
    誌是紅燈變成綠燈後，我才啟動。我撞到的白色車子沒有留
    在現場等語( 見本院卷第52頁正面及背面) ；觀之證人吳黃
    浮容就其與被告所駕駛上開自用小客車而發生本件交通事故
    後，並受有傷害等節之相關各節，於警詢及本院審理中所為
    之證述，均大致相符，足認證人吳黃浮容上開證述，應為可
    採。
  2.再參以證人胡立佳於警詢中證稱：於99年7 月1 日晚上約22
    時、23時左右，在屏東縣潮州鎮○○路與清水南路口，我有
    目擊車禍發生經過，我與被撞的婦人是一起在屏東縣潮州鎮
    ○○路該處停等紅燈，綠燈亮時該婦人先行通過，我在後方
    慢慢起駛距離約10公尺內。騎機車婦人當時是由屏東縣潮州
    鎮○○路北向南方向直行，對方自小客車是由屏東縣潮州鎮
    ○○路西向東直行。當時騎乘機車的婦人由屏東縣潮州鎮○
    ○路北向南方向、燈號是綠燈，我們直接進入路口，對方自
    小客車駕駛闖紅燈就和騎機車的婦人在路口內發生撞擊。撞
    擊後，該自小客車都沒有下車查看，也沒有報案就往屏東縣
    潮州鎮○○路西向東方向離去，致機婦人及小朋友2 個人倒
    地，路人就去扶對方，我去扶機車。該部自小客車是白色。
    我沒有辦法看到駕駛是男或女。有1 個年輕人直接跑至附近
    中山路所報案，我們就在現場等警方來我們才離去。當時騎
    機車的婦人倒在地上手中抱著小朋友，沒有明顯外傷，但婦
    女說腳沒力無法起身。現場當時很多人，我聽有人說車牌號
    碼數字是2695號之後，又聽說前面數字為5W，最後拼湊車牌
    號碼為5W-2695 號，我確定最後聽到是車牌號碼為5W-2695
    號等語( 見警卷第12至10頁) ；復於本院審理中證稱：我於
    99年7 月1 日晚上在屏東縣潮州鎮○○路與清水路口有看到
    1 臺機車及汽車發生車禍，我之前在賣水果，原則上是晚上
    11點收攤，當天比較早收攤，大概是晚上10點半左右，我騎
    車騎到車禍地點時快11點，該處紅綠燈在11點以後是閃黃燈
    ，我通過時該路口是正常紅綠燈，我有看到2 臺車發生撞擊
    ，在我前方，那時我前方有3 、4 臺機車，包括告訴人的機
    車，我是最後1 臺啟動的，我啟動車子之前，在等紅綠燈，
    我啟動時已經是綠燈，發生撞擊後，該汽車駕駛沒有留在現
    場，就直接開走。當時汽車是從我右手邊開過來，當天有很
    多人看到車禍，那邊的人都很熱心，有人報警、有人追駕駛
    汽車的人、我是留在現場幫忙告訴人的等語( 見本院卷第50
    頁正面至第51頁正面) ；其再在於本院審理中證稱：「( 問
    ：車禍發生當天被告是闖紅燈嗎？）是。( 問：當天號誌是
    正常的嗎？）是，對向車道是黃燈，我有看到被告有先停住
    ，我們這邊的摩托車也在啟動，但不知為何被告又啟動，結
    果就撞到告訴人，但撞擊力道不大。( 問：你為何知道那邊
    的號誌過晚上11點就閃黃燈？）因為那是我當時工作必經之
    路。( 問：本件車禍發生時確定是在11點之前？）是。（問
    ：撞到後，車子速度有無變快？）撞到後，我趕快停車，一
    轉頭，我就沒有看到肇事的汽車了。( 問：當時有無注意到
    車禍發生時間？) 我確定當時該路口號誌還沒變成閃黃燈，
    到那個路口時應該還沒晚上11點。」等語( 見本院卷第51頁
    正面及背面) ；觀之證人胡立佳就其所目擊證人即告訴人吳
    黃浮容因該交通事故因而受有傷害及肇事車輛於肇事後並未
    停留而逕自離開現場等節之相關各節，於警詢及本院審理中
    所為之證述，均大致相符，且互核證人吳黃浮容、胡立佳就
    本件交通事故發生之經過等節所為之證述，亦均屬一致，足
    認證人胡立佳上開證述，應為可採。
  3.況被告於警詢中供陳：99年7 月1 日23時許，我駕駛車牌號
    碼5W-2695 號自用小客車，當時車速約20-30 公里，沿屏東
    縣潮州鎮○○路三角公園右沿中山路西向東直行。對方是1
    部機車( 車號我不知道) ，對方的機車當時騎很快，我有聽
    到對方說煞不住從我左手邊來要直行，當時行至屏東縣潮州
    鎮○○路與清水路的路口時，對方機車左前車頭擦撞我自小
    客車左側車身( 靠近油箱處) ，我們就在路口發生交通事故
    。我由左照後鏡看都沒有事情，只是從我駕駛的自用小客車
    左側擦過而已。當時我沒有看到對方、沒有採取反應措施、
    沒有使用近燈光及方向燈。該肇事地點有號誌燈，當時我沒
    注意到燈號。當時路上沒有車輛，路況很多機車、光線很暗
    、視線不好( 很暗) ，應該沒有障礙物。我沒有注意到那邊
    標線。我沒有下車查看，也沒有報案。沒有告知對方我本人
    的身分及聯絡電話。我沒有看到對方倒下去，所以我認為對
    方沒有受傷，對方也沒有做何動作。警方於99年7 月4 日17
    時30分，至我本人住宅處查獲自小客車5W-2695 號，就是我
    肇事當時所駕駛之車輛。警方查獲時我有在場。該自用小客
    車左側車身有新的撞擊刮痕，是當時車禍造成的。我有用鐵
    樂士噴漆過，使左側車身變成黃色等語( 見警卷第4 至6 頁
    ) ，是被告於警詢時即稱當時知道本件肇事之發生，且並未
    注意當時路口號誌為何，然其復供陳當時該路口號誌係閃黃
    燈，甚而於本院審理中辯稱當時車禍發生時間係11時3 分，
    惟本件車禍肇事之時間應為當日晚間23時前某時許，且該肇
    事地點路口之號誌仍係紅綠燈正常狀態，尚未變為閃黃燈號
    誌，業據證人胡立佳於警詢及本院審理中證述甚詳，已如前
    述，且觀之被告亦自承與證人胡立佳並不認識，亦無仇隙等
    節( 見本院卷第56頁正面) ，是證人胡立佳自無故意誣陷被
    告之必要及故意，基上各節以觀，堪認被告前開所辯，應係
    事後卸責之詞，不足為採。
  4.再者，被告於警詢、偵查及本院審理中均坦認其有看到告訴
    人的所騎乘之機車擦撞其所駕駛之自用小客車之左側車身等
    情( 見警卷第4 頁、相字卷第10頁、本院卷第37頁背面) ，
    衡諸常情判斷，該撞擊之位置係在騎車駕駛人之左側，則被
    告豈無發現肇事之可能，甚而被告於警詢中已坦認其有自汽
    車左後照鏡看等語，亦如前述，益徵被告於肇事當時應已明
    知本件車禍之發生，然被告卻仍未停留，反而駕駛上開自用
    小客車離開肇事現場，綜上以觀，足徵被告辯稱其不知本件
    肇事等語，顯無足採信。
  5.又按「駕駛人駕駛汽車，應遵守道路交通標誌、標線、號誌
    之指示，並服從交通指揮人員之指揮。汽車行駛至交岔路口
    ，其行進、轉彎，應遵守燈光號誌或交通指揮人員之指揮，
    遇有交通指揮人員指揮與燈光號誌並用時，以交通指揮人員
    之指揮為準。」道路交通安全規則第90條及第102 條第1 項
    第1 款分別定有明文。查被告曾考領有普通小型車駕駛執照
    ，業據鄧光明被告於警詢中陳明在卷( 見警卷第6 頁) ，並
    有被告之證號查詢汽車駕駛人資料( 已經監理站逕行註銷)1
    份附卷可按( 見警卷第32頁) ，是堪認其對上揭道路交通安
    全規定，自應知悉甚詳，詎其駕駛其前開自用小客車行至該
    交岔路口，因疏未注意而未依前開規定而為之，擅自闖越紅
    燈，進而肇致本件交通事故，並造成告訴人吳黃浮容受有上
    述傷害，足認被告鄧光明之過失行為與告訴人吳黃浮容所受
    之上述傷害二者間具有相當因果關係，此亦為臺灣省高屏澎
    區車輛行車事故鑑定委員會鑑定意見同此認定，有該鑑定委
    員會100 年3 月25日高屏鑑字第1006000505號函暨所檢附之
    高屏澎區第0000000 案鑑定意見書1 份附卷可憑( 見調偵卷
    第10頁至第11頁背面) 。從而，本件事證已臻明確，被告鄧
    明光上開過失傷害及肇事逃逸之犯行，均堪以認定。
二、核被告鄧明光所為，係犯刑法284 條第1 項之過失傷害罪及
    同法第185 條之4 之肇事致人傷害逃逸罪。另被告就上開2
    罪，犯意各別，行為互殊，應予以分論併罰。又按汽車駕駛
    人，無駕駛執照駕車，因而致人受傷或死亡，依法應負刑事
    責任者，加重其刑至二分之一，道路交通管理處罰條例第86
    條第1 項定有明文，查被告於本件肇事時其所考領之小型車
    普通駕駛執照已經遭註銷，業據被告於本院審理中供陳在卷
    ( 見本院卷第56頁正面及背面) ，並有前揭證號查詢汽車駕
    駛人資料1 分在卷可佐，已如前述，是其無照駕駛車輛肇事
    致人傷害，而犯上開過失傷害罪，應依道路交通管理處罰條
    例第86條第1 項之規定，加重其刑。再者，被告有如前揭事
    實欄所載之有期徒刑科刑執行完畢之前科紀錄，有臺灣高等
    法院被告前案紀錄表1 份在卷可查，其於有期徒刑執行完畢
    後，5 年以內故意再犯本件有期徒刑以上刑之肇事致人傷害
    逃逸罪，為累犯，應依刑法第47條第1 項之規定，就被告所
    犯肇事致人傷害逃逸罪部分，加重其刑。爰審酌被告未依交
    通規則駕駛車輛，因而肇生本件交通事故，並致告訴人吳黃
    浮容受有上開傷害，造成告訴人身體上之損害及精神上之痛
    苦非輕，且其於肇事後未曾停車察看，亦未留置現場照護被
    害人吳黃浮容或報警處理，而逕自駕駛上開自用小客車逃離
    現場，犯罪情節非屬輕微，又其於犯罪後矢口否認犯行，犯
    後態度不佳，並審及其迄今亦未與告訴人吳黃浮容達成和解
    ，暨衡及其素行、智識程度、生活狀況等一切情狀，分別量
    處如主文所示之刑，並合併定其如主文所示之應執行刑。至
    檢察官就被告上開所犯，雖具體求處應執行有期徒刑1 年4
    月，惟本院審酌上揭諸情，認本件上開分別量處之刑及應執
    行刑，應屬適當，附此敘明。
據上論斷，應依刑事訴訟法第299 條第1 項前段，刑法第185 條
之4 、第284 條第1 項前段、第47條第1 項、第51條第5 款，道
路交通管理處罰條例第86條第1 項，刑法施行法第1 條之1 ，判
決如主文。
本案經檢察官王光傑到庭執行職務。
中    華    民    國   100    年    11    月    23    日
                  交通法庭    審判長法  官  楊宗翰
                                    法  官  黃姿育
                                    法  官  許瑜容
如不服本判決，應於收受本判決送達後10日內向本院提出上訴書
狀，其未敘述上訴理由者，並得於上訴期間屆滿後20日內向本院
補提理由書狀（均須按他造當事人之人數附繕本）「切勿逕送上
級法院」。
以上正本證明與原本無異。
中    華    民    國   100    年    11    月    23    日
                                    書記官  龔惠婷
附錄本案論罪科刑法條全文：
中華民國刑法第185條之4
駕駛動力交通工具肇事，致人死傷而逃逸者，處6 月以上5 年以
下有期徒刑。
中華民國刑法第284條
（過失傷害罪）
因過失傷害人者，處6 月以下有期徒刑、拘役或5 百元以下罰金
，致重傷者，處1 年以下有期徒刑、拘役或5 百元以下罰金。
從事業務之人，因業務上之過失傷害人者，處1 年以下有期徒刑
、拘役或1 千元以下罰金，致重傷者，處3 年以下有期徒刑、拘
役或2 千元以下罰金。